臺灣高等法院臺中分院刑事裁定　　　　100年度聲再字第158號
再審聲請人
即受判決人　張盛昌
上列聲請人因聲請再審案件，對於本院99年度上訴字第1903號中
華民國99年12月14日刑事判決（原審案號：臺灣彰化地方法院99
年度訴字第272號；起訴案號：臺灣彰化地方法院檢察署99年度
偵字第1003號、第1044號、第1045號、第1046號、第1253號；併
辦案號：臺灣彰化地方法院檢察署99年度偵字第1228號），其中
有關其被訴違反毒品危害防制條例有罪確定部分，聲請再審，本
院裁定如下：
    主  文
再審之聲請駁回。
    理  由
一、按聲請再審之客體，限於實體之確定判決；倘屬程序上之判
    決，因不具實體之確定力，縱經判決確定，仍不得作為聲請
    再審之客體；而得否作為聲請再審之客體，又屬首應調查、
    審認之事項，必也於聲請再審之確定判決，得作為聲請再審
    客體之條件下，始可進而為其他程序及實體上審查，最高法
    院88年度台抗字第444號、89年度台抗字第40號裁定意旨可
    資參照。查本件再審聲請人張盛昌（下稱聲請人）因妨害自
    由、違反毒品危害防制條例等案件，為臺灣彰化地方法院實
    體判決有罪後，聲請人不服上訴本院，由本院以99年度上訴
    字第1903號將原判決撤銷，仍為實體有罪之判決，嗣聲請人
    不服再向最高法院提起上訴，最高法院則於民國100年3月24
    日以100年度台上字第1400號以其被訴妨害自由部分上訴不
    合法、被訴違反毒品危害防制條例部分上訴違背法律上之程
    式，均從程序上駁回上訴確定在案，此有前開各該判決書影
    本及臺灣高等法院被告前案紀錄表在卷可稽。而觀諸聲請人
    本件所提出之刑事聲請再審狀，其中已載明「．．．聲請人
    因毒品危害防制條例案件．．．依法提起再審．．．」等語
    ，自足認聲請人本件聲請再審之對象，應為本院99年度上訴
    字第1903號實體判決其中有關其被訴違反毒品危害防制條例
    有罪確定部分，合先敘明。
二、聲請意旨略以：聲請人早於警詢中即矢口否認曾交付海洛因
    予證人翁千文，補強證據之通訊監察譯文中，所稱要還款，
    係指聲請人借貸予證人翁千文之新臺幣（下同）10000元；
    此從證人翁千文於偵訊時證述聲請人使用之電話為00000000
    00號，其使用之電話為0000000000號，以及觀之聲請人與證
    人翁千文使用上開各門號電話於交付價金之通訊監察譯文內
    容，證人翁千文確於98年11月13日下午3時47分使用上揭電
    話撥打予聲請人，並稱「要過去還錢」等語，同日下午7時
    56分又以上揭電話撥打予聲請人稱「要晚一點再給錢」等語
    ，嗣隔日（14日）凌晨2時16分又以上揭電話撥打予聲請人
    稱「隨時可以還錢」，證人翁千文又於98年11月20日12時19
    分、13時許撥打電話予聲請人稱「要拿去哪裡給你」，2人
    即相約於之前會面的樓下地點，之後證人翁千文到達約定地
    點時再以電話告知聲請人「大哥，我在樓下」，聲請人則回
    以「好，我下去了」等各情自明，是以聲請人與證人翁千文
    確有見面還錢，即證人翁千文確實有將前欠之借款10000元
    返還聲請人，詎原確定判決逕臆測認定證人翁千文於98年11
    月13日、15日、20日所各交付之3000元，均係向聲請人購買
    海洛因之用，並以之作為聲請人犯罪事實之證據。經查，證
    人翁千文確曾向聲請人借支10000元，此有其親簽之本票乙
    紙為憑，此情聲請人早於警詢時即提出澄清，然自警詢、偵
    查及審理時均不為實施刑事訴訟程序人員所採納，顯有違客
    觀性義務等情事，並足認聲請人應受無罪之判決。綜上，聲
    請人因發現上開確實之新證據，依法提起再審云云。
三、按刑事訴訟法第420條第1項第6款規定有罪之判決確定後，
    因發現確實之新證據，足認受有罪判決之人應受無罪、免訴
    、免刑或輕於原判決所認罪名之判決者，得聲請再審。又所
    謂「發現確實新證據」，係指該證據於事實審法院判決前已
    經存在，為法院、當事人所不知，不及調查斟酌，至其後始
    行發見，且就證據本身形式上觀察，固不以絕對不須經過調
    查程序為條件，但必須顯然可認為足以動搖原有罪確定判決
    ，而為受判決人無罪、免訴、免刑或輕於原判決所認罪名之
    判決者為限。故受理聲請再審之最後事實審法院，應就聲請
    再審理由之所謂「新證據」，是否具備事實審判決前已經存
    在，為法院、當事人所不知，事後方行發見之「嶄新性」，
    及顯然可認足以動搖原有罪確定判決，應為無罪、免訴、免
    刑或輕於原判決罪名之「顯然性」二要件，加以審查，為判
    斷應否准予開始再審之準據（最高法院85年度台抗字第308
    號、93年度台抗字第98號判決意旨參照）。
四、經查：細究本件聲請人前揭所執之再審理由，不外持上開所
    謂「證人翁千文親簽之本票影本」作為其所指之「發現確實
    新證據」，並憑以爭執證人翁千文確曾向其借款10000元，
    主張通訊監察譯文中2人所稱要還款，實係證人翁千文要清
    償其上開借款10000元，並非向其購買海洛因之用云云。然
    姑且不論聲請人前開所提出之「本票影本」是否確由證人翁
    千文所親簽並交付予聲請人收執，該「本票影本」至多僅能
    證明聲請人持有證人翁千文簽發之本票之事實，尚無從據此
    逕認證人翁千文確有向聲請人借款一事，且此項證據與原確
    定判決認定聲請人有販賣第1級毒品海洛因予證人翁千文共
    計3次之犯行亦不具有直接關聯性；況且，上開證據縱使涉
    及聲請人究否有無販賣第1級毒品海洛因予證人翁千文共計3
    次之事實認定，亦須經過相當之調查程序，始能判斷是否足
    以動搖原確定判決，則上開證據固未經原確定判決審酌，然
    就該項證據本身形式上觀察，因仍不足以動搖原確定判決，
    而為聲請人無罪、免訴、免刑或輕於原判決所認罪名之判決
    ，依上開說明，自非刑事訴訟法第420條第1項第6款所謂新
    證據，而無再審之理由。再者，聲請人於警詢中即已提出與
    本件聲請再審意旨相同之辯詞，亦即主張監聽譯文中所稱要
    還錢，係指伊借貸予證人翁千文之10000元云云（見原確定
    判決書第29頁第1至3行），惟原審法院就此部分已業於原確
    定判決理由欄貳之三之(三)之2詳為論敘『被告張盛昌於警詢
    中矢口否認曾交付海洛因予證人翁千文，供稱：監聽譯文中
    所稱要還錢，係指伊借貸與證人翁千文之10000元云云（見9
    9年度偵字第1253號卷宗第9頁）；於偵訊中則改稱：伊曾為
    證人翁千文聯繫藥頭「阿賜」2次，由證人翁千文與「阿賜
    」自行交易，交易金額若干其不清楚云云（見99年度偵字第
    1253號卷宗第48頁）；於原審審理中又改稱：98年11月11日
    那次係證人翁千文毒癮發作，請求伊借予3000元購買海洛因
    ，故其先行墊付3000元向「阿賜」購買海洛因並交付證人翁
    千文，但並未收取價金；嗣98年11月13日，翁千文給伊6000
    元，3000元是還給伊，另外請伊幫他向阿賜買3000元海洛因
    ，故伊向「阿賜」購買2包海洛因共6000元，將1包3000元海
    洛因交付證人翁千文云云（見原審卷一第46頁）；於本院再
    改稱：伊於98年1月11日、13日均係與翁千文合資購買海洛
    因，98年1月11日當場翁千文沒有把3000元交給伊；98年11
    月13日，翁千文當時有拿6000元給伊，伊拿到車上給阿四（
    音同「阿賜」）買了6000元分成兩小包的海洛因，伊就拿一
    包給翁千文，翁千文應該有看到伊在跟阿四買海洛因的情形
    云云（上訴卷第210、211頁），前後陳述均有不一，已難採
    信；倘被告張盛昌係與翁千文合資購買海洛因，然98年11月
    11日該次被告張盛昌係借予翁千文3000元，而由被告張盛昌
    向藥頭「阿賜」買了3000元海洛因再交予翁千文，其後翁千
    文亦係返還該3000元予被告，亦據被告於原審陳明在卷（原
    審卷一第46頁），已如上述，則向藥頭購買之海洛因3000元
    均係翁千文向被告張盛昌所借款支付，被告張盛昌於98年11
    月11日何來與翁千文「合資購買海洛因」可言？又倘被告張
    盛昌確係與翁千文合資購買海洛因，何以被告張盛昌於警詢
    、偵訊均未提及此事？反於警詢稱係翁千文借款云云，於偵
    訊稱係翁千文自行向藥頭交易云云？再參以被告與翁千文於
    99年11月13、14日之監聽譯文內容（偵1253卷第25頁）亦與
    證人翁千文上揭偵訊證述內容相符，如被告張盛昌於原審所
    辯98年11月13日證人翁千文已給付6000元屬實，則渠等銀貨
    兩訖，證人翁千文豈會於98年11月13日下午7時56分之後，
    再撥打電話予被告張盛昌告知要晚一點再給錢？又於98年11
    月14日凌晨2時16分，再撥打電話予被告張盛昌告知「我隨
    時都可以還你錢」？益徵被告張盛昌所辯與事實不符，難以
    採信。』其所認為聲請人所辯並非可採之理由（見原確定判
    決書第29頁第1行起至第30頁第8行止），嗣經聲請人上訴最
    高法院，亦業由最高法院以原確定判決所為之事實認定及得
    心證理由，俱有各證據資料在案可稽，自形式上觀察，並未
    違背客觀存在之經驗法則或論理法則，不容聲請人任意指摘
    ，以其上訴違背法律上之程式，從程序上駁回上訴確定在案
    ；從而原確定判決既業在判決理由中詳為論述聲請人前開辯
    解不予採信之理由，並經最高法院予以維持，認定原確定判
    決並無任何違背客觀存在之經驗法則或論理法則之情形，聲
    請人此次聲請再審再為相同主張，無非僅係聲請人因對其有
    利之事項為原審法院所不採，事後提出證據或重為爭執，對
    原確定判決就認定不利於己之事實，片面為個人意見之取捨
    ，及單憑己意所為之相反評價或質疑，以圖證明其於原審法
    院所為有利之主張為真實，亦核與刑事訴訟法第420條第1項
    第6款聲請再審之要件不符。綜上，聲請人本件聲請再審理
    由尚非刑事訴訟法第420條第1項第6款所謂「確實之新證據
    」，所為再審之聲請，為無理由，應予駁回。
據上論斷，應依刑事訴訟法第434條第1項，裁定如主文。
中    華    民    國   100    年    8     月    12    日
            刑事第九庭    審判長法  官  江  德  千
                                法  官  賴  妙  雲
                                法  官  陳  宏  卿
以上正本證明與原本無異。
如不服本裁定，應於裁定送達後5日內向本院提出抗告書狀(須附
繕本)。
                                書記官  林  振  甫
中    華    民    國   100    年    8     月    12    日